---
title: "Análisis Descriptivo"
output:
  pdf_document: default
  html_notebook: default
---


```{r}
df <- read.csv("./BDD_DICIEMBRE_2022.csv")
head(df)
```

```{r}
table(sapply(df, class))
```

La base de datos cuenta con un total de 56 columnas, de las cuales 29 son identificadas del tipo "character", 25 "integer" y 2 "numeric".

```{r}
library(ggplot2)
```

```{r}
datos_les_fal <- data.frame(tipo=c("Lesionados", "Fallecidos"),total=c(sum(df$LESIONADOS),sum(df$FALLECIDOS)))

ggplot(data = datos_les_fal)+
  geom_bar(aes(x=tipo, y=total),
               stat ="identity",
               width = 0.3,
               fill = "tomato2")
```
Hay un total de 111512 (104918) lesionados y 12408(11676) fallecidos

```{r}
freq_prov <- data.frame(table(df$PROVINCIA))
colnames(freq_prov) <- c("Provincias", "Total")

freq_prov$Provincias <- factor(freq_prov$Provincias, levels=freq_prov$Provincias[order(freq_prov$Total)])

ggplot(data = freq_prov, aes(x=Total,y=Provincias))+
  geom_bar(
           stat = "identity",
           fill = "skyblue")
```
Se puede observar que las provincias que más registran siniestros son Guayas y Pichincha. Por el otro lado; Napo, Sucumbios, Pastaza y Galápagos entre otras tienen pocos accidentes.

```{r}
freq_ente_cont <- data.frame(table(df$ENTE_DE_CONTROL))
colnames(freq_ente_cont) <- c("Ente", "Total")

freq_ente_cont$Ente <- factor(freq_ente_cont$Ente, levels = freq_ente_cont$Ente[order(freq_ente_cont$Total)])

ggplot(data = freq_ente_cont, aes(y=Ente, x=Total))+
  geom_bar(stat = "identity",
           fill = "khaki2")
```
Del gráfico se observa que los entes que registran un mayor número de siniestro son CTE, DMQ, ATM y PNE

```{r}
freq_zona <- data.frame(table(df$ZONA_PLANIFICACION))
colnames(freq_zona) <- c("Zona", "Total")

freq_zona$Zona <- factor(freq_zona$Zona, levels = freq_zona$Zona[order(freq_zona$Zona)])

ggplot(data = freq_zona, aes(y=Total, x=Zona))+
  geom_bar(stat = "identity",
           fill = "olivedrab2")
```
Zona 8, Zona 9 y Zona 5 con mayor número de siniestros

```{r}
ggplot(data = df, aes(x=ZONA))+
  geom_bar(
           fill = "chartreuse2",
           width = 0.3)
```
Predominan los siniestros en las zonas urbanas del país

```{r}
freq_mes <- data.frame(table(df$MES_1))
colnames(freq_mes) <- c("Mes", "Total")

freq_mes$Mes <- factor(freq_mes$Mes, levels = c("ENERO", "FEBRERO", "MARZO",
                                                "ABRIL", "MAYO", "JUNIO", "JULIO",
                                                "AGOSTO","SEPTIEMBRE","OCTUBRE",
                                                "NOVIEMBRE","DICIEMBRE"))

ggplot(data = freq_mes, aes(y=Mes, x=Total))+
  geom_bar(
    stat = "identity",
    fill = "tan2"
  )
```

```{r}
ggplot(data = df, aes(x=FERIADO))+
  geom_bar(
    width = 0.3,
    fill = "tomato2"
  )
```

```{r}
freq_causa <- data.frame(table(df$CODIGO_CAUSA))
colnames(freq_causa) <- c("Causa", "Total")

freq_causa$Causa <- factor(freq_causa$Causa, levels = freq_causa$Causa[order(freq_causa$Total)])

ggplot(data = freq_causa, aes(y=Causa,x=Total))+
  geom_bar(
    stat = "identity",
    fill = "skyblue")
```
Los códigos de causa

```{r}
freq_tipo <- data.frame(table(df$TIPO_DE_SINIESTRO))
colnames(freq_tipo) <- c("Tipo", "Total")

freq_tipo$Tipo <- factor(freq_tipo$Tipo, levels = freq_tipo$Tipo[order(freq_tipo$Total)])

ggplot(data = freq_tipo, aes(y=Tipo,x=Total))+
  geom_bar(
    stat = "identity",
    fill = "palegreen3")
```
El choque lateral es el tipo de siniestro más común

```{r}
freq_servicio <- data.frame(table(df$SERVICIO_1))
colnames(freq_servicio) <- c("Servicio", "Total")

freq_servicio$Servicio <- factor(freq_servicio$Servicio, levels = freq_servicio$Servicio[order(freq_servicio$Total)])

ggplot(data = freq_servicio, aes(y=Servicio,x=Total))+
  geom_bar(
    stat = "identity",
    fill = "lightcoral")
```
La gran mayoría ocurre en servicios particulares

```{r}
ggplot(data = df, aes(x=EDAD_1))+
  geom_histogram()
```

```{r}
ggplot(data = df, aes(x=SEXO_1))+
  geom_bar(
    width = 0.3,
    fill = "mediumorchid2"
  )
```
```{r}
ggplot(data = df, aes(x=PARTICIPANTE_1))+
  geom_bar(
    width = 0.3,
    fill = "mediumorchid3"
  )
```
```{r}
ggplot(data = df, aes(x=CASCO_1))+
  geom_bar(
    width = 0.3,
    fill = "mediumorchid2"
  )
```

```{r}
ggplot(data = df, aes(x=CINTURON_1))+
  geom_bar(
    width = 0.3,
    fill = "mediumorchid2"
  )
```

