---
title: "Análisis Descriptivo"
output:
  pdf_document: default
  html_notebook: default
---

En el presenten análisis se describirán algunas variables de la base de datos de siniestros en el Ecuador de los años correspondientes entre Enero 2017 y Diciembre 2022.

```{r}
df <- read.csv("./BDD_DICIEMBRE_2022.csv")
head(df)
```

```{r}
table(sapply(df, class))
```

La base de datos cuenta con un total de 56 columnas, de las cuales 29 son identificadas del tipo "character", 25 "integer" y 2 "numeric".

```{r, message=FALSE}
# para gráficos
library(ggplot2)
```

## Fallecidos y Lesionados

```{r}
datos_les_fal <- data.frame(Tipo=c("Lesionados", "Fallecidos"),
                            Total=c(sum(df$LESIONADOS),sum(df$FALLECIDOS)))

ggplot(data = datos_les_fal)+
  geom_bar(aes(x=Tipo, y=Total),
               stat ="identity",
               width = 0.3,
               fill = "tomato2")
```
Entreo los años de 2017 y 2022 se resgistraron un total de 111512 lesionados y 12408 fallecidos en los siniestros del Ecuador.

## Ubicación geográfica

```{r}
freq_prov <- data.frame(table(df$PROVINCIA))
colnames(freq_prov) <- c("Provincias", "Total")

freq_prov$Provincias <- factor(freq_prov$Provincias, levels=freq_prov$Provincias[order(freq_prov$Total)])

ggplot(data = freq_prov, aes(x=Total,y=Provincias))+
  geom_bar(
           stat = "identity",
           fill = "skyblue")
```
Se puede observar que las provincias que más registran siniestros son Guayas y Pichincha. Por el otro lado, Galápagos casi no resgistra accidentes.


```{r}
freq_zona <- data.frame(table(df$ZONA_PLANIFICACION))
colnames(freq_zona) <- c("Zona", "Total")

freq_zona$Zona <- factor(freq_zona$Zona, levels = freq_zona$Zona[order(freq_zona$Zona)])

ggplot(data = freq_zona, aes(y=Total, x=Zona))+
  geom_bar(stat = "identity",
           fill = "olivedrab2")
```

Zona 8, Zona 9 y Zona 5 con mayor número de siniestros. Las zonas de planificación son entes de organización administrativa conformados por provincias conjuntas o distritos metropolitanos que tienen el fin de desconcentrar las actividades administrativas del Estado ecuatoriano. 

```{r, echo=FALSE}
zonas <- data.frame(
  "zonas" = c("ZONA 1", "ZONA 2", "ZONA 3",
              "ZONA 4", "ZONA 5", "ZONA 6",
              "ZONA 7", "ZONA 8", "ZONA 9"),
  "idk" = c("Esmeraldas, Imbabura, Carchi, Sucumbíos",
            "Pichincha, Napo, Orellana",
            "Cotopaxi, Tungurahua, Chimborazo, Pastaza",
            "Manabí, Santo Domingo de los Tsáchilas",
            "Santa Elena, Guayasm Bolívar, Los Ríos, Galápagos",
            "Cañar, Azuay, Morona Santiago",
            "El Oro, Loja, Zamora Chinchipe",
            "Guayaquil, Samborondón, Durán",
            "Distrito Metropolitano de Quito")
)
zonas
```

## Entes de tránsito

```{r}
freq_ente_cont <- data.frame(table(df$ENTE_DE_CONTROL))
colnames(freq_ente_cont) <- c("Ente", "Total")

freq_ente_cont$Ente <- factor(freq_ente_cont$Ente, levels = freq_ente_cont$Ente[order(freq_ente_cont$Total)])

ggplot(data = freq_ente_cont, aes(y=Ente, x=Total))+
  geom_bar(stat = "identity",
           fill = "khaki2")
```
Del gráfico se observa que los entes que registran un mayor número de siniestro son CTE, DMQ, ATM y PNE

## Análisis descriptivo - variables de tiempo

```{r}
freq_mes <- data.frame(table(df$MES_1))
colnames(freq_mes) <- c("Mes", "Total")

freq_mes$Mes <- factor(freq_mes$Mes, levels = c("ENERO", "FEBRERO", "MARZO",
                                                "ABRIL", "MAYO", "JUNIO", "JULIO",
                                                "AGOSTO","SEPTIEMBRE","OCTUBRE",
                                                "NOVIEMBRE","DICIEMBRE"))

ggplot(data = freq_mes, aes(y=Mes, x=Total))+
  geom_bar(
    stat = "identity",
    fill = "tan2"
  )
```

Se observa que no hay una gran diferencia de la cantidad de siniestros entre los meses. Diciembre es el mes que registra más accidentes.

```{r}
ggplot(data = df, aes(x=FERIADO))+
  geom_bar(
    width = 0.3,
    fill = "tomato2"
  )
```

## Posibles causas, tipos de siniestros

```{r}
freq_causa <- data.frame(table(df$CODIGO_CAUSA))
colnames(freq_causa) <- c("Causa", "Total")

freq_causa$Causa <- factor(freq_causa$Causa, levels = freq_causa$Causa[order(freq_causa$Total)])

ggplot(data = freq_causa, aes(y=Causa,x=Total))+
  geom_bar(
    stat = "identity",
    fill = "skyblue")
```
Los códigos de causa

**C14** : Conducir desatento a las condiciones de tránsito (Celular, pantallas de video, comida, maquillaje o cualquier otro elemento distractor).

**C09** : Conducir vehículo superando los límites máximos de velocidad.

**C23** : No respetar las señales reglamentarias de tránsito (pare, ceda el paso, luz roja del semáforo, etc)

```{r}
freq_tipo <- data.frame(table(df$TIPO_DE_SINIESTRO))
colnames(freq_tipo) <- c("Tipo", "Total")

freq_tipo$Tipo <- factor(freq_tipo$Tipo, levels = freq_tipo$Tipo[order(freq_tipo$Total)])

ggplot(data = freq_tipo, aes(y=Tipo,x=Total))+
  geom_bar(
    stat = "identity",
    fill = "palegreen3")
```
El choque lateral es el tipo de siniestro más común. Seguido de atropellos y estrellamientos.

## Características del vehículo o vehículos involucrados

```{r}
freq_servicio <- data.frame(table(df$SERVICIO_1))
colnames(freq_servicio) <- c("Servicio", "Total")

freq_servicio$Servicio <- factor(freq_servicio$Servicio, levels = freq_servicio$Servicio[order(freq_servicio$Total)])

ggplot(data = freq_servicio, aes(y=Servicio,x=Total))+
  geom_bar(
    stat = "identity",
    fill = "lightcoral")
```
La gran mayoría ocurre en servicios particulares

## Características de las personas involucradas 

```{r}
edad <- subset(df, EDAD_1 >=0 & EDAD_1<=150)

ggplot(data = edad, aes(x=EDAD_1))+
  geom_histogram(
    binwidth = 4,
    fill = "skyblue"
  )
```

Las personas se encuentran entre 20-40 años

```{r}
ggplot(data = df, aes(x=SEXO_1))+
  geom_bar(
    width = 0.3,
    fill = "mediumorchid2"
  )
```

Los hombres se involucran mayormente en los siniestros.

```{r}
ggplot(data = df, aes(x=PARTICIPANTE_1))+
  geom_bar(
    width = 0.3,
    fill = "mediumorchid3"
  )
```
```{r}
ggplot(data = df, aes(x=CASCO_1))+
  geom_bar(
    width = 0.3,
    fill = "mediumorchid2"
  )
```

```{r}
ggplot(data = df, aes(x=CINTURON_1))+
  geom_bar(
    width = 0.3,
    fill = "mediumorchid2"
  )
```

